臺灣臺中地方法院刑事判決　　　　　　 100年度訴字第1512號
公　訴　人　臺灣臺中地方法院檢察署檢察官
被　　　告　曹永德
上列被告因違反森林法案件，經檢察官提起公訴（100年度撤緩
偵字第173號），被告於準備程序中就被訴事實為有罪之陳述，
經告以簡式審判之旨，並聽取意見後，經本院合議庭裁定由受命
法官獨任行簡式審判程序，本院判決如下：
    主    文
曹永德結夥二人以上、為搬運贓物，使用車輛竊取森林主產物，
處有期徒刑陸月，併科罰金新臺幣拾陸萬元；有期徒刑如易科罰
金，及罰金如易服勞役，均以新臺幣壹仟元折算壹日。扣案之柴
刀壹支、鋸子貳支、繩子壹捆、相機壹臺均沒收。
    犯罪事實
一、曹永德與曹永定、楊宗翰、楊文昇（曹永定、楊宗翰、楊文
    昇等人所涉違反森林法等罪，業經臺灣臺中地方法院檢察署
    以98年度偵字第6856號案件為緩起訴處分）等人共同基於意
    圖為自己不法所有之竊盜犯意聯絡，於民國98年3月5日上午
    9時許，由曹永德攜帶其所有、客觀上足以對人之生命、身
    體、安全構成威脅，具有危險性之柴刀1支、鋸子2支，及繩
    子1捆，駕駛車牌號碼7625-JA號自小貨車，搭載曹永定、楊
    宗翰、楊文昇至在臺中縣霧峰鄉（現改制為臺中市霧峰區，
    下以舊制稱）北溝小段1之2593地號國有林地，以繩子1捆及
    上開柴刀1支、鋸子2支等物，竊取臺中縣政府（現改制為臺
    中市政府）管理之森林主產物七里香樹木1顆(價值新臺幣80
    000元)。得手後，利用曹永德所駕駛之車牌號碼7625-JA號
    自小貨車載運下山途中，在臺中縣霧峰鄉○○村○○路之第
    11號林班地產業道路上，為巡邏員警查獲，並當場扣得曹永
    德所有、供竊取七里香所用之柴刀1支、鋸子2支、繩子1捆
    ，及楊宗翰所有、供竊取七里香所用之相機1臺，而查悉上
    情。
二、案經臺中市政府警察局太平分局報請臺灣臺中地方法院檢察
    署檢察官偵查起訴。
    理    由
一、查本件被告曹永德所犯，非死刑、無期徒刑、最輕本刑為3
    年以上有期徒刑之罪，或高等法院管轄第一審之案件，被告
    於準備程序中，就前揭被訴事實為有罪之陳述，經受命法官
    告以簡式審判程序之旨，並聽取被告與公訴人之意見後，本
    院認無不得或不宜改依簡式審判程序進行之處，爰依刑事訴
    訟法第273條之1第1項、第284條之1，經合議庭評議後，裁
    定本件由受命法官獨任進行簡式審判程序，是本件之證據調
    查，依刑事訴訟法第273條之2規定，不受同法第159條第1項
    、第161條之2、第161條之3、第163條之1及第164條至170條
    規定之限制，合先敘明。
二、上開犯罪事實，業據被告曹永德於警詢、偵查及本院訊問時
    均供認不諱，核與共犯曹永定、楊宗翰、楊文昇於警偵訊供
    述渠等在臺中縣霧峰鄉○○○段1之2593地號國有林地，以
    繩子1捆及上開柴刀1支、鋸子2支等物，竊取臺中縣政府（
    現改制為臺中市政府）管理之森林主產物七里香樹木1棵之
    經過情節、被害人行政院農業委員會林務局南投林區管理處
    之受任人周書田、臺中縣政府之告訴代理人許惠瑜於偵查時
    指述臺中縣政府所管理之前揭七里香遭竊之被害情節均大致
    吻合（見98年度偵字第6858號卷第11-13、25-26、39-40頁
    ），並有贓物認領保管單、臺中縣警察局太平分局扣押筆錄
    、扣押物品目錄表、現場照片、查扣相機內照片(見警卷第
    16-17頁反面、第22-24頁)、臺中縣警察局太平分局刑事案
    件報告書、扣押物品清單、行政院農業委員會林務局南投林
    區管理處98.5.8投授中政字第0984302288號函、森林被害告
    訴書、臺中縣政府98.5.26府農林字第0980160778號函、臺
    中縣政府98.7.15府農林字第0980215450號函(見98年度偵字
    第6858號卷第1-2、21、32、54-57頁)等資料在卷可稽，及
    被告曹永德所有供其為上開竊盜犯行所用之繩子1捆、柴刀1
    支、鋸子2支及共犯楊宗翰所有之相機1臺等物扣案可資佐證
    。另本件七里香1棵遭被告曾永德挖掘放倒前，係附著生長
    於臺中縣霧峰鄉○○○段1之2593地號國有林地上，該地係
    屬台中縣所有，由台中縣政府管理，地目編定為林地，附著
    栽植於其上之七里香1棵係屬國有森林之主產物，亦有臺中
    縣霧峰鄉○○○段1之2593地號之土地建物查詢資料在卷足
    稽（見警98年度偵字第29頁），足見被告曹永德之自白，確
    與事實相符，堪予採認。是本件事證已臻明確，被告曹永德
    之犯行洵堪認定，應依法論科。
三、論罪科刑
(一)按森林法竊盜罪為刑法竊盜罪之特別法，依特別法優於普通
    法原則，自應優先適用森林法竊盜罪處斷；又按森林係指林
    地及其群生竹、木之總稱。而所謂森林主產物，依國有林林
    產物處分規則第3條第1款之規定，係指生立、枯損、倒伏之
    竹木及餘留之根株、殘材而言。是森林主產物，並不以附著
    於其生長之土地，仍為森林構成部分者為限，尚包括已與其
    所生長之土地分離，而留在林地之倒伏竹、木、餘留殘材等
    ，至其與所生長土地分離之原因，究係出於自然力或人為所
    造成，均非所問。他人盜伐後未運走之木材，仍屬於林地內
    之森林主產物。森林法第50條第1項所定竊取森林主、副產
    物之竊取云者，即竊而取之之謂，並不以自己盜伐為限，縱
    令係他人盜伐而仍在森林內，既未遭搬離現場，自仍在管理
    機關之管領力支配下，如予竊取，仍為竊取森林主產物，應
    依森林法之規定論處（最高法院92年11月11日第17次刑事庭
    會議決議、最高法院93年度臺上字第860號判例意旨參照）
    。本件被告曹永德在台中縣所有之前開林地，擅盜挖掘生立
    之前開七里香，自屬竊取森林法所稱之主產物，被告曹永德
    與曹永定、楊宗翰、楊文昇4人一同在臺中縣霧峰鄉○○○
    段1之2593地號國有林地，以繩子1捆及上開柴刀1支、鋸子2
    支等物，竊取臺中縣政府（現改制為臺中市政府）管理之森
    林主產物七里香樹木1棵。得手後，利用曹永德所駕駛之車
    牌號碼7625-JA號自小貨車載運下山離去，是被告曹永德所
    為，係犯森林法第52條第1項第4款、第6款之結夥二人以上
    、為搬運贓物而使用車輛竊取森林主產物罪。另按森林法第
    52 條第1項所列各款乃該條竊取森林主、副產物之加重條件
    ，犯該罪兼具數款加重情形時，因竊取行為祇有一個，仍祇
    成立一罪，尚非法條競合或犯罪競合（最高法院69年臺上字
    第3945號判例意旨參照）。被告曹永德與曹永定、楊宗翰、
    楊文昇等人就上開犯行，有犯意聯絡及行為分擔，為共同正
    犯。
(二)被告曹永德遂行前揭加重竊取森林主產物犯行過程中，雖攜
    帶客觀上足以對人之生命、身體、安全構成威脅，具有危險
    性，足供兇器使用之前開柴刀1支、鋸子2支作為其本件之犯
    罪工具，固亦構成於森林法第50條之竊取森林主產物罪，應
    依刑法加重竊盜罪論處；惟因森林法第52條規定為同法第50
    條之特別規定，本件即應優先適用森林法第52條規定論罪（
    最高法院年96年度台非字第65號判決意旨參照）。次按因森
    林法第52條與刑法第321條均屬加重條件之情形，並非犯罪
    構成要件之變更，是倘被告攜帶兇器竊取森林主、副產物而
    兼有森林法第52條第1項第4款、第6款情形者，應屬法規競
    合，因森林法第52條與修正前刑法第321條之法定本刑，有
    期徒刑部分均為6月以上5年以下，惟森林法第52條之法定本
    刑尚應併科罰金，兩相比較，自以森林法第52條之規定為重
    ，依重法優於輕法之原則，應優先適用森林法第52條之規定
    處斷（最高法院96年度台非字第65號判決意旨參照）。是被
    告竊取森林主產物，固攜帶客觀上足對人之生命、身體、安
    全構成威脅具有危險性，可作為兇器使用之柴刀1支、鋸子2
    支作為行竊工具，亦同時構成森林法第50條之竊取森林主產
    物罪，原應依刑法第321條第1項第3款之攜帶兇器竊盜罪論
    處，惟依前揭說明，仍應優先適用重法之森林法第52條第1
    項第4款、第6款之規定處斷。
(三)爰審酌被告法治觀念不足，任意竊取國家森林主產物，並以
    車輛運輸贓物，惟坦認竊取之客觀事實，兼衡其素行、犯罪
    動機、目的、手段、所生危害及生活狀況勉持、智識程度為
    國中畢業，尚具悔意之態度等一切情狀，量處如主文所示之
    刑，並諭知易科罰金之折算標準。又犯森林法第52條之加重
    竊取森林主、副產物罪，應併科之罰金以贓額2倍以上、5倍
    以下為其額度；所謂「贓額」係指其竊取之森林主、副產物
    之價額（最高法院86年度臺上字第6566號判決意旨參照），
    且贓額之計算，係以山價為準，並不以交易價格之市價為準
    （最高法院81年度臺上字第1758號判決意旨參照）。被告所
    竊取之森林主產物七里香樹價值即贓額為80,000元，有卷附
    台中縣政府森林被害告訴書可參(見98年度偵字第6858號卷
    第54頁)，本院審酌被告上述犯罪情節，依森林法第52條第1
    項規定，認應併科其贓額2倍即160,000元之罰金（按森林法
    於87年5月27日修正時，相關罰金刑之條文均已修正為以新
    臺幣為罰金之單位，雖同法第52條未予明示，仍規定「併科
    贓額2倍以上5倍以下罰金」，惟同法之罰金條文既已經全部
    修正為以新臺幣為貨幣單位，解釋上第52條之貨幣單位應與
    其他條文相同，故應於贓額80,000元之2至5倍間併科處罰金
    ），並諭知易服勞役之折算標準。公訴人於本院審理時具體
    求處併科罰金400,000元，惟被告於本院審理時自白犯罪，
    且本件犯罪之情節未臻鉅大，是本院認對被告併科如主文所
    示之罰金，已足收懲儆之效，公訴人上揭對被告具體求處之
    罰金稍嫌過重，附此敘明。
(四)被告與曹永定、楊宗翰、楊文昇行竊時使用之柴刀1支、鋸
    子2支、繩子1捆，均為被告曹永德所有，相機1臺為共犯楊
    宗翰所有，均供本案犯罪所用之物，業據被告曹永德供承在
    卷(見本院卷第13頁反面)，均應依刑法第38條第1項第2款規
    定宣告沒收之。至扣案之曹永德所有、車牌號碼為7625-JA
    號自小貨車既係在竊取森林主產物以後搬運贓物，自非於犯
    竊取森林主產物罪有直接關係，故該自小貨車雖為被告曹永
    德所有，亦無從依刑法第11條、第38條第1項第2款規定諭知
    沒收(司法院(72)廳刑一字第343號研究意見可資參照)。
據上論斷，應依刑事訴訟法第273條之1第1項、第299條第1項前
段，森林法第52條第1項第4款、第6款，刑法第11條前段、第28
條、第41條第1項前段、第42條第3項、第38條第1項第2款，判決
如主文。
本案經檢察官林明誼到庭執行職務。
中    華    民    國   100    年    7     月    19    日
                  刑事第四庭    法  官  李婉玉
以上正本證明與原本無異。
如不服本判決應於收受判決後10日內向本院提出上訴書狀，並應
敘述具體理由；其未敘述上訴理由者，應於上訴期間屆滿後20日
內向本院補提理由書（均須按他造當事人之人數附繕本）「切勿
逕送上級法院」。
                                書記官  林政佑
中    華    民    國   100    年    7     月    19    日
附錄論罪科刑法條
森林法第五十二條
竊取森林主、副產物而有左列情形之一者，處六月以上五年以下
有期徒刑，併科贓額二倍以上五倍以下罰金：
一、於保安林犯之者。
二、依機關之委託或其他契約，有保護森林義務之人犯之者。
三、於行使林產採取權時犯之者。
四、結夥二人以上或僱使他人犯之者。
五、以贓物為原料，製造木炭、松節油、其他物品或培植菇類者
    。
六、為搬運贓物，使用牲口、船舶、車輛，或有搬運造材之設備
    者。
七、掘採、毀壞、燒燬或隱蔽根株，以圖罪跡之湮滅者。
八、以贓物燃料，使用於礦物之採取，精製石灰、磚瓦或其他物
    品之製造者。
前項未遂犯罰之。
第一項第五款所製物品，以贓物論，沒收之。